---
title: "Frequency of *sein* and *werden* as copulas"
author: "Edith Scheifele"
date: "Jan 13, 2021"
output:
  pdf_document:
    toc: yes
  html_document:
    number_sections: yes
    toc: yes
---

```{r setup, include=FALSE}
knitr::opts_chunk$set(echo = TRUE, comment = NA)
```

date of query: Jan 13, 2021

*sein*
sein WITH $p=VAFIN

https://www.dwds.de/r/?q=sein+WITH+%24p%3DVAFIN&corpus=korpus21&date-start=2000&date-end=2010&genre=Belletristik&genre=Wissenschaft&genre=Gebrauchsliteratur&genre=Zeitung&format=max&sort=random&limit=10&p=1

dwds_export_2021-01-13_15 37 07.csv

*werden*:
werden WITH $p=VAFIN

https://www.dwds.de/r/?q=werden+WITH+%24p%3DVAFIN&corpus=korpus21&date-start=2000&date-end=2010&genre=Belletristik&genre=Wissenschaft&genre=Gebrauchsliteratur&genre=Zeitung&format=max&sort=random&limit=10

dwds_export_2021-01-13_15 43 34.csv


$p=VAFIN: STTS-Tag für finite Auxiliare

# Frequency of copula *sein* and *werden* 

## Fragestellung - Kurzbeschreibung

Wir untersuchen in dieser Korpus-Studie die Verwendungsweisen von Adjektiven. Dabei unterscheiden wir zwischen *attributiv*, *adverbial* und *prädikativ* verwendeten Adjektiven.

Insgesamt wollen wir 400 Hits anntotieren, wofür wir 550 Belege aus dem ZEIT-Korpus (1946-2018) (Plattform: DWDS) extrahieren.

**Fragestellung**: 

- Prosa: Wir suchen nach zufälligen Adjektiven (ADJA und ADJD).
- DWDS-Abfrage: "$p=ADJ*"

## Anfrage ans Korpus und Export

Suchmasken-Einstellung:

- Sortierung: zufällig
- Anzeige: maximal
- Start und Ende: 1999 bis 2018

Export-Einstellung:

- Trefferformat: maximal
- Anzahl: 550
- Dateiformat: CSV (für MS Excel etc.)
- Ausgabe als Download


## Vorbereitung der Annotation

Grundlage für die Klassifikation als Adjektiv war die Wortartenklassifikation aus Sarahs Proseminar II (in Ediths WS 2016-2017-Version).

Schwierig war die Klassifikation z.B. von Adjektiven, die auch als Gradpartikel gebraucht werden können: *extrem* in *extrem laut*. Auch zu Abgrenzung zu den Adverbien war nicht immer eindeutig: **. 


## Annotaionsrichtline

Nach unserer ersten Annotationsrunde (28-12-2018) haben wir festgesetzt, dass wir Kardinalzahlen (unflektierbar) nicht als Adjektive klassifizieren, Ordinalzahlen (attributiv flektierbar) schon. 


## Wortartenklassifikation

Besprechung am 04.01.2018


Wir führen eine neue Wortartenklasse *skalenmodifizierende Partikel*, draunter fallen:
  - *Gradpartikel* nach dem Test: alles was substituierbar ist mit *sehr* in *sehr x*, Gradpartikel können nicht allein im Vorfeld stehen
  - *kurz* in *kurz vor der Halbzeit* (hier wird eine PP modifiziert)

- unsere Klassifikation umfasst: attributive Adjektive (nur vor und nach NN), adverbiale Adjektive (modifizieren Situationen), predikative Adjektive (Subjekt- oder Objekt-NN)
- in Fällen, in denen das Attribut ein deverbales Adjektiv modifiziert, haben wir es als adverbial klassifiziert, z.B. *gentechnisch* in *gentechnisch modifizierte Mäuse*


# Verwendung von *schnell*, *rasch* und *flink*

## Fragestellung - Kurzbeschreibung

Das ist die Folgestudie zu der Studie, in der wir die semantischen Klassen der Nomen, die von *schnell*, *rasch* und *flink* modifiziert werden untersucht haben.
In dieser Studie untersuchen wir die verschiedenen Verwendungweisen der drei Adjektive, Wir unterscheiden zwischen *attributiv* (ATT), *adverbial* (ADV) und *prädikativ* (PRED).


Pro Adjektiv wollen wir 120 Belege. Dafür exportieren wir 150 Hits und nehmen die ersten 120 Belege, die kein Ausschuss sind.

Als Plattform verwenden wir das DWDS und als Korpus das ZEIT-Korpus (1946-2018).

**Fragestellung**: 

- Prosa: Wir suchen nach Adjektiven *schnell*, *rasch* und *flink* (sowohl ADJA als auch ADJD).
- DWDS-Abfrage: schnell
- DWDS-Abfrage: rasch
- DWDS-Abfrage: flink

## Anfrage ans Korpus und Export

Suchmasken-Einstellung:

- Sortierung: zufällig
- Anzeige: maximal
- Start und Ende: 1990 bis 2018

Export-Einstellung:

- Trefferformat: maximal
- Anzahl: 150
- Dateiformat: CSV (für MS Excel etc.)
- Ausgabe als Download

```{r}
adj <- c("schnell", "rasch", "flink")

urls <- glue("https://www.dwds.de/r?q={adj}&corpus=zeit&date-start=1990&date-end=2018&format=max&sort=random&limit=150&view=csv")

destfiles <- glue(paste0(here(), "/Folgestudie/data/{adj}-export_", Sys.Date(), ".csv"))

walk2(urls, destfiles, download.file)
```


```{r}
# Remove empty lines
all <- pmap(list(file = destfiles, encoding="UTF-8"), read.csv)

all <- map(all, ~.[complete.cases(.),])

pwalk(list(x = all,
           file = destfiles,
           row.names = FALSE), write.csv)
```

## Wortartenklassifikation

Wie bei der obigen Studie auch schon, habe ich solche Belege, wo eins der Adjektive ein deverbales Adjektiv modifizieren als ADV, und nicht als ATT, klassifiert, z.B. in *flink berlindernd* (Beleg 51).

Ausgeschlossen wurden auch Eigennamen von Verlagen oder Buchtitel, wie *Rasch und Röhrig* und *Fliehe weit und schnell*.

## Potentielle Probleme bei ADJ von *schnell* und *rasch*

Besprechung 06-01-2018

- *schnell* und *rasch* können auch das Eintreten einer Situation beschreiben, z.B. *rasche Hilfe* kann bedeuten, dass das Einsetzen der Hilfe rasch erfolgen soll

- eigentlich müssten wir nachannotieren, ob bei ADJ das Ereignis oder das Eintreten des Ereignisses gemeint ist; oder doch noch etwas anderes wie in *ich muss noch schnell meine Nase putzen, dann ...* 


- *schnell*: syntaktische Struktur 

- *schnelles schnelles Meeting* (ein schnell eintretendes, kurzes Meeting)


```{r}
flink_all_url <- 'https://www.dwds.de/r?q=flink+with+%24p%3DADJA&corpus=zeit&date-start=1990&date-end=2018&format=max&sort=random&limit=700&view=tsv'

destfile <- paste0(here(), "/Folgestudie/data/flink_all-export_", Sys.Date(), ".tsv")

flink_all <- fread(flink_all_url, quote="")

write.table(flink_all, destfile, sep = "\t", quote = FALSE, row.names = FALSE)

```



